臺北高等行政法院判決　　　　　　　　　　　　　　　九十二年度訴字第一六六號
　　　　　　　　　　　　　　　.
　　原　　　告　味全食品工業股份有限公司
　　代　表　人　甲○○董事長.
　　訴訟代理人　乙○○
　　被　　　告　經濟部智慧財產局
　　代　表　人　蔡練生（局長）
　　訴訟代理人　戊○○
　　參　加　人　愛鮮家冷凍冷藏食品股份有限公司
　　代　表　人　丙○○董事長.
　　訴訟代理人　丁○○
右當事人間因商標異議事件，原告不服經濟部中華民國九十一年十二月十八日經訴字
第○九一○六一三○○四○號訴願決定，提起行政訴訟，本院判決如左：
　　主  文
原告之訴駁回。
訴訟費用由原告負擔。
　　事  實
一、事實概要：參加人於民國（下同）九十年三月二十二日以「每日骨本植物優及
    圖」商標，作為其註冊第九一三○七三號「植物優及圖」商標之聯合商標，指
    定使用於商標法施行細則第四十九條所定商品及服務分類表第二十九類之乳酸菌
    飲料、羊乳片、奶（粉）、薑醬、烹調用植物用油、果凍（粉）、炸雞塊、速食
    濃縮肉湯、紅燒肉冷凍速食調理包、罐裝及瓶裝之非活體水產、海苔、濃縮蔬菜
    湯、蜜餞、果醬、豆腐乳、醃漬果蔬、蛋卵、雞精、麵筋、素肉商品，向被告申
    請註冊，經被告准列為審定第0000000號聯合商標（下稱系爭聯合商標，
    圖樣如附圖一所示）。嗣原告以該審定聯合商標有違商標法第三十七條第七、十
    二款之規定，檢具註冊第九九五五三四、九二九○二九、八七一○六六、八七一
    一三一、九○四七三六、九三七三一○號等件商標圖樣（下稱據以異議商標，圖
    樣如附圖二所示），對之提起異議，經被告審查，以九十一年九月二十五日中台
    異字第九一一一七○號商標異議審定書為異議不成立之處分。原告不服，提起訴
    願，遭決定駁回，遂提起行政訴訟。本院因認本件撤銷訴訟之結果，參加人之權
    利或法律上利益將受損害，爰依職權裁定命獨立參加被告之訴訟。
二、兩造聲明：
　　(一)原告聲明（原告經合法通知，未曾到場陳述，據其所提書狀內容而為記載）：
      1.訴願決定予以撤銷。
      2.訴訟費用由被告負擔。
　　(二)被告聲明：
      如主文所示。
三、兩造之爭點：
    系爭聯合商標與據以異議商標是否構成近似？有無違反系爭聯合商標異議審定時
    商標法第三十七條第七、十二款之規定？
　　(一)原告主張（原告經合法通知，未曾到場陳述，據其所提書狀內容而為記載）：
      1.按商標圖樣「相同或近似於他人著名之商標或標章，有致公眾誤信之虞者」
        及「相同或近似於他人同一或類似商品之註冊商標者」不得申請註冊，分別
        為商標法第三十七條第七、十二款所明定，而其適用均以兩造商標構成近似
        為前提。本件系爭「每日骨本植物優及圖」商標與原告創用於果汁商品之
        「每日Ｃ」商標比較，二者中文主體「每日骨本」、「每日」外觀近似，有
        使一般消費者混同誤認之虞，兩者應屬中文構成近似之商標。
      2.訴願決定機關認：系爭「每日骨本植物優及圖」商標係由「植物優」、
        「每日」、「骨本」所組合而成，與據以異議商標相較同，不致使購買者產
        生混淆誤認之虞，非屬構成近似之商標。然系爭「每日骨本植物優及圖」
        商標之中文字數雖較多，但其中「植物優」為其獲准之正商標，系爭聯合
        商標圖樣之主要部分應為「每日骨本及圖」，且其「植物優」字體明顯縮
        小，視覺上亦非系爭商標圖樣中之主體部分。而系爭商標主要部分之「每日
        」與「骨本」係呈上下排列，予人「每日」系列商標之感受，參酌經濟部經
        訴字第○九一○六一一○九六○號訴願決定，「每日骨本及圖」與據以異議
        商標應屬構成近似。再參以原告於「每日Ｃ」果汁商品成為著名品牌後，業
        持續申請多件「每日╳╳」型態之商標，欲發展「每日」系列商標，則系爭
        商標更有造成混淆誤認之虞。再者，「每日」雖非原告首創，然於飲料商品
        則為原告率先使用，復經多年大量廣告行銷，已為冷藏果汁飲料之領導品牌
        ，具有相當知名度。就知名商標而言，其商標予消費者之印象更較一般商標
        為強，更不會成為商標之弱勢部分。故系爭商標使用與原告著名商標相同之
        中文「每日」作為主要部分，實易使購買者產生聯想，混淆二商標表彰之商
        品來源。本案訴願決定機關僅以二商標圖樣字數繁簡有別，即認不構成近似
        ，認事採證殊難謂妥。
      3.如前所述，依經濟部經訴字第○九一○六一一○九六○號訴願決定書意旨，
        系爭商標圖樣之主要部分「每日骨本」與據以異議商標應屬構成近似。系爭
        商標圖樣不過係於「每日骨本」上方添加字體較小「植物優」，整體圖樣
        仍予人為「每日」系列商標之感受。據以異議之「每日Ｃ」商標為一般消費
        者所熟知之著名商標，而著名商標應有較高之保護，乃因其予人之印象深刻
        ，如任意仿襲其特出部分，即有使消費者產生混淆誤認之虞。系爭「每日骨
        本植物優及圖」商標與原告「每日Ｃ」商標，二者惹人注意之中文主要部
        分均為「每日」，易使消費者產生混同誤認，且系爭商標指定使用商品亦包
        括乳品飲料，與原告「每日Ｃ」果汁之商品性質類似，更有使人誤認係「每
        日」系列商品之虞。再者，如依本案訴願決定機關見解，於「每日骨本」與
        「每日」構成近似之情況，祇要另行添加字體較小之「植物優」，即可認
        為與「每日」商標無混淆誤認之虞。此等以商標字數多寡作為是否近似依據
        之審查標準，不啻鼓勵不肖廠商襲用他人商標，縱其抄襲使用之商標有與其
        他產生著名商標或註冊商標構成近似之虞，祇要如系爭商標一般另添加字體
        較小之文字，即可堂而皇之使用，甚或申請註冊，如此又豈是商標法立法目
        的之所在。
　　(二)被告主張：
      1.「二人以上於同一商品或類似商品以相同或近似之商標各別申請註冊時，應
        准最先申請者註冊」；又商標圖樣「相同或近似於他人著名之商標或標章，
        有致公眾混淆誤認之虞者」、「相同或近似於他人同一商品或類似商品之註
        冊商標者」，不得申請註冊，固為商標法第三十六條、第三十七條第七、十
        二款所明定。惟其適用應以兩造商標圖樣構成相同或近似為前提要件。商標
        圖樣之近似，以具有普通知識經驗之購買人，於購買時施以普通所用之注意
        ，有無混同誤認之虞判斷之，復為商標法施行細則第十五條第一項所明定。
      2.查本件系爭審定第0000000號「每日骨本植物優及圖」商標圖樣，
        與據以異議註冊第九九五五三四、九二九○二九、八七一○六六、八七一一
        三一、九○四七三六、九三七三一○號等件商標圖樣相較，雖均有中文「每
        日」，惟二者字數繁簡有別，整體外觀構圖、設計意匠相異，且觀念上亦不
        相同，以具有普通知識經驗之購買人，於購買時施以普通所用之注意，隔離
        觀察，不致使一般消費者對二造商標圖樣所表彰之商品來源或產製主體發生
        混同誤認之虞，尚不構成近似，與前揭法條之適用應以兩造商標圖樣構成相
        同或近似為前提要件不符，自無各該法條規定之適用。
      3.綜上論述，被告原處分，洵無違誤，敬請駁回原告之訴。
    (三)參加人主張：
      1.原告就參加人「植物優每日骨本及圖」第三十二類商標為異議，業經中台
        異字第」Ｇ00000000號審定書認以異議不成立，原告不服，提起訴
        願，亦遭訴願駁回，原告並向台北高等行政法院提起行政訴訟。案號：九十
        一年度訴字第○三二一號，業於九十二年九月三日下午三時宣判，原告之訴
        駁回。
      2.原告就被告參加人「植物優每日草本及圖」、「植物優每日順暢及圖」
        、「植物優每日骨本及圖」商標異議，業經中台異字第Ｇ0000000
        0、Ｇ00000000號、Ｇ00000000、Ｇ00000000、
        Ｇ00000000號審定書為異議不成立之處分。
      3.徵諸前開商標審查實務，本件「每日骨本植物優及圖」與原告所主張之第
        九○四七三六、八七一○六六、八七一一三一號「每日Ｃ」、「每日Ｃ
        ＤＡＩＬＹ　Ｃ　ＰＬＵＳ」「每日Ｃ　ＤＡＩＬＹ　Ｃ」商標，並無原告
        所主張之違反商標法第三十六條、第三十七條第七款、十二款之疑。敬請駁
        回原告之訴，以維參加人權益。
　　理  由
甲、程序方面
    本件原告經受合法通知，未於言詞辯論期日到場，核無行政訴訟法第二百十八條
    準用民事訴訟法第三百八十六條各款所列情形，爰依被告之聲請由其一造辯論而
    為判決。
乙、實體方面
一、按商標圖樣「相同或近似於他人著名之商標或標章，有致公眾混淆誤認之虞者」
    及「相同或近似於他人同一商品或類似商品之註冊商標者」，不得申請註冊，固
    分別為系爭聯合商標異議審定時商標法第三十七條第七及十二款所明定。惟其適
    用均應以兩造商標圖樣構成相同或近似為前提要件，而衡酌兩商標是否近似，以
    具有普通知識經驗之購買人，於購買時施以普通所用之注意，有無混同誤認之虞
    判斷之，同法施行細則第十五條第一項亦定有明文。
二、本件被告以本件系爭審定第0000000號「每日骨本植物優及圖」聯合商
    標，與原告據以異議之註冊第九九五五三四、九二九○二九、八七一○六六、八
    七一一三一、九○四七三六、九三七三一○號等件商標圖樣相較，雖均有中文「
    每日」，惟二者字數繁簡有別，整體外觀構圖、設計意匠相異，且觀念上亦不相
    同，以具有普通知識經驗之購買人，於購買時施以普通所用之注意，異時異地隔
    離觀察，不致使一般消費者對二者商標圖樣所表彰之商品來源或產製主體發生混
    同誤認之虞，尚不構成近似，自無各該法條規定之適用，乃為異議不成立之處分
    。原告不服，依序提起訴願及本件行政訴訟。
三、原告起訴意旨略稱：系爭「每日骨本植物優及圖」聯合商標與原告創用於果汁
    商品之「每日Ｃ」商標比較，二者中文主體「每日骨本」、「每日」外觀近似，
    有使一般消費者混同誤認之虞，兩者應屬中文近似之商標；又系爭聯合商標之中
    文字數雖較多，但商標圖樣之文字排列，「植物優」為其獲准之正商標，且其
    字體縮小，顯非系爭聯合商標圖樣中文之主體部分，而「每日」與「骨本」係呈
    上下排列，予人「每日」系列商標之感受，被告僅以二商標圖樣字數繁簡有別，
    即認不構成近似，認事採證殊難謂妥等云云。惟查：系爭「每日骨本植物優及
    圖」聯合商標圖樣，係由最上方之「植物優」，再加上「每日」、「骨本」所
    組合而成，與據以異議之註冊第九九五五三四、九二九○二九、八七一○六六、
    八七一一三一、九○四七三六、九三七三一○號等商標圖樣相較，就商標圖樣之
    整體外觀予以審視，予人之寓目印象尚屬有別，況且系爭聯合商標圖樣第一行即
    標識「植物優」，使購買者產生其為「植物優」系列商標之聯想，而非「每
    日」系列商標之聯想，於異時異地隔離觀察，難謂有使具有普通知識經驗之購買
    人產生混淆誤認之虞，非屬構成近似之商標。從而，被告認系爭聯合商標之申請
    註冊無首揭法條規定之適用，而為異議不成立之處分，洵無違誤，訴願決定予以
    維持，亦無不合。原告仍執前詞，訴請撤銷，為無理由，應予駁回。
丙、據上論結，本件原告之訴為無理由，依行政訴訟法第九十八條第三項前段、第二
    百十八條、民事訴訟法第三百八十五條第一項前段，判決如主文。
中　　　華　　　民　　　國　　九十三　　年　　　三　　　月　　 十七 　　日
                           臺 北 高 等 行 政 法 院  第一庭
           　　　　　　　　　　　　　　　　　審判長 法　官  徐瑞晃
           　　　　　　　　　　　　　　　　　　　　 法　官  蕭惠芳
           　　　　　　　　　　　　　　　　　　　　 法　官  李得灶
右為正本係照原本作成。
如不服本判決，應於送達後二十日內向本院提出上訴狀並表明上訴理由，如於本判決
宣示後送達前提起上訴者，應於判決送達後二十日內補提上訴理由書（須按他造人數
附繕本）。
中　　　華　　　民　　　國　　九十三　　年　　　三　　　月　　二十四　　日
            　　　　　　　　　　　　　　    　      書記官  陳清容
